【裁判字號】    90,易,3776
【裁判日期】    901226
【裁判案由】    侵占
【裁判全文】
臺灣臺中地方法院刑事判決                          九十年度易字第三七七六號
    公  訴  人  臺灣台中地方法院檢察署檢察官
    被      告  丙○○
    輔  佐 人
    即被告之子  乙○○
右列被告因侵占案件，經檢察官提起公訴（九十年度偵續字第一五二號），本院判決
如左：
    主  文
丙○○意圖為自己不法之所有，而侵占自己持有他人之物，處有期徒刑壹年，緩刑參
年。
    事  實
一、丙○○為「江盛網祭祀公業」派下員之一，於民國（下同）八十六年十月間得知
    該祭祀公業欲出售坐落台中市○○區○○段八七二號土地，即介紹戊○○（即許
    炳欽）買賣該筆土地；嗣丙○○於八十六年十月二十三日與戊○○簽訂土地買賣
    契約書，戊○○並開立台中市第二信用合作社水湳分社為付款人，面額新台幣（
    下同）三百萬元，票號為ＪＩ0000000 號，發票日為八十六年十月二十四日、發
    票人為許炳煌之支票一紙作為訂金，詎丙○○因當時需款孔急，竟意圖為自己不
    法之所有，未將該支票交付「江盛網祭祀公業」，而將該支票侵占入己，並存入
    其妻丁○○○在台中市第三信用合作社國光分社帳號12128─3戶頭內，且提供花
    用。
二、案經戊○○告訴由臺灣臺中地方法院檢察署檢察官偵查起訴。
    理  由
一、訊據被告丙○○對於其係「江盛網祭祀公業」派下員之一，於八十六年十月間介
    紹戊○○買賣該祭祀公業所有坐落台中市○○區○○段八七二號土地，並收受戊○○開給之台中市第二信用合作社水湳分社為付款人，面額三百萬元支票一紙之
    事實坦承不諱，惟否認有侵占犯行，辯稱：上開支票伊有交給「江盛網祭祀公業
    」云云。惟查被告前揭犯罪事實，業據告訴人戊○○於偵查中迭訴甚詳，而「江
    盛網祭祀公業」於八十六年間，有開類似家族會議，祭祀公業部分派下員有在場
    談到要買賣本筆土地，並由被告丙○○擔任所謂「牽猴仔」（台語）由被告對外
    買賣土地，被告於收受戊○○交付之右揭三百萬元支票，並未交付祭祀公業，業
    據該祭祀公業之前後主任委員江柏森及甲○○分別於偵查中及本院審理中到庭證
    述綦詳；另以許炳煌為發票人面額三百萬元，票號為ＪＩ0000000 號，發票日八
    十六年十月二十四日之上開支票，係由被告之妻丁○○○向台中市第三信用合作
    社國光分社提示兌付，並存入該社12128─3號帳戶內，此亦經公訴人函請台中市
    第三信用合作社國光分社查覆，經該社改制後之三信商業銀行，於九十年十月九
    日以三信銀管字第一二九四號函示在卷，此有上開函件在卷可憑。而上開丁○○○之台中市第三信用合作社國光分社12128─3號帳戶，係被告之妻丁○○○向台
    中市第三信用合作社國光分社申請開立，長期以來均由被告在出入使用等情，亦
    經丁○○○於偵查中證陳在卷。再丁○○○於偵查到庭供稱：被告丙○○在八十
    五年間就欠人家錢，當時有聽說要賣祖產等語；本件輔佐人即被告之子乙○○亦
    於本院審理中，陳稱其父親確有欠戊○○三百萬元，其父親於八十八年九月間曾
    二次分期給戊○○一次一十二萬元，一次二十萬元等語，此並有乙○○提出與其
    所陳事實相符之收據影本三紙在卷可憑。足認本件係被告當時因需款還債，見祭
    祀公業要出賣土地，藉機與買主戊○○接洽，再乘機將戊○○交付之右揭支票侵
    占入己，以應眉急甚明。此外並有土地買賣契約書及右揭支票與退票理由單影本
    等附卷可稽；被告所辯，顯係卸責之詞，為無可採，其犯行應堪予認定。
二、核被告丙○○所為係犯刑法第三百三十五條第一項之意圖為自己不法之所有，而
    侵占自己持有他人之物之罪。爰審酌被告犯罪後已清償部分款項，此有收據影本
    二紙在卷可參，及被告犯後身體不適現患有輕度之中風，行動不便，亦為本院所
    當庭勘驗屬實，有勘驗筆錄在卷可憑，及其他一切情狀，量處如主文所示之刑。
    末查被告前未曾受有期徒刑以上刑之宣告，有台灣高等法院被告全國前案紀錄表
    在卷可按，其經此教訓，當知警惕而無再犯之虞，本院綜核各情，所宣告之刑，
    認以暫不執行為適當，併予宣告緩刑三年，以啟自新。
據上論斷，應依刑事訴訟法第二百九十九條第一項前段，刑法第三百三十五條第一項
、第七十四條第一款，罰金罰鍰提高標準條例第一條前段，判決如主文。
中      華      民      國      九十      年      十二    月    二十六  日
                                        法  官    柯  崑  輝
右正本證明與原本無異。
如不服本判決，應於送達後十日內向本院提出上訴狀 （須附繕本） ，上訴於台灣高等
法院台中分院。
                                        書記官
中      華      民   國      九十      年      十二    月    二十六  日
附錄論罪科刑法條
中華民國刑法第三百三十五條第一項
意圖為自己或第三人不法之所有，而侵占自己持有他人之物者，處五年以下有期徒刑
、拘役或科或併科一千元以下罰金。


司法院資訊處製作；財團法人民間司法改革基金會備份。
